【裁判字號】    90,上更(一),109
【裁判日期】    900731
【裁判案由】    懲治盜匪條例等
【裁判全文】
臺灣高等法院刑事判決                          九十年度上更(一)字第一九號
    上  訴  人
    即  被  告  子○○
                壬○○
    右二人共同
    選任辯護人  李嘉典律師
    上  訴  人
    即  被  告   辛○○
    選任辯護人  鄭洋一
                曾紀穎
右上訴人，因懲治盜匪條例案件，不服台灣新竹地方法院八十七年度訴字第七三號，
中華民國八十七年五月七日第一審判決（起訴案號：台灣新竹地方法院檢察署八十六
年度偵字第一○一五○、一○一七○、一○三○三號）提起上訴，經判決後由最高法
院發回更審，本院判決如左：
    主  文
原判決撤銷。
子○○共同意圖為自己不法之所有，以強暴致使不能抗拒而取他人之物，處有期徒刑
柒年肆月。扣案之西瓜刀壹把沒收。盜匪所得如附表所示之財物除現金、皮包外應發
還如附表所示之被害人。
壬○○共同意圖為自己不法之所有，以強暴致使不能抗拒而取他人之物，處有期徒刑
柒年肆月，扣案之西瓜刀壹把沒收，盜匪所得如附表所示之財物除現金、皮包外應發
還如附表所示之被害人。又意圖為自己不法之所有，攜帶兇器而搶奪他人之動產，因
脫免逮捕，而當場施以強暴，處有期徒刑伍年貳月，扣案之西瓜刀壹把、全罩式安全
帽壹頂均沒收。應執行有期徒刑拾貳年，扣案之西瓜刀壹把、全罩式安全帽壹頂均沒
收，盜匪所得如附表所示之財物除現金、皮包外應發還如附表所示之被害人。
辛○○共同意圖為自己不法之所有，以強暴致使不能抗拒而取他人之物，處有期徒刑
柒年貳月，扣案之西瓜刀壹把沒收，盜匪所得如附表所示之財物除現金、皮包外應發
還如附表所示之被害人。又共同意圖為自己不法之所有，攜帶兇器而搶奪他人之動產
，處有期徒刑壹年貳月，扣案之西瓜刀壹把、全罩式安全帽壹頂均沒收。應執行有期
徒刑捌年，扣案之西瓜刀壹把、全罩式安全帽壹頂均沒收，盜匪所得如附表所示之財
物除現金、皮包外應發還如附表所示之被害人。
    事  實
一、子○○（綽號少爺）、壬○○（綽號阿七、小七、七哥）及辛○○（綽號小寶）
    三人，（一）、共同意圖為自己不法之所有，由子○○提議，三人於民國八十六
    年十二月五日晚上十時，至新竹市○○○街二十四號寅○○所經營之紅村坊服飾
    店，由辛○○在外把風，子○○、壬○○戴全罩式安全帽進入該店，由壬○○攜
    帶客觀上足以危害生命、身體安全之兇器西瓜刀一把進入店內控制戊○○，由子
    ○○控制寅○○，以此強暴方式，致使不能抗拒，而喝令寅○○打開抽屜，由子
    ○○取走皮包內財物（其財物詳如附表所述），嗣由三人朋分發用，現金花用殆
    盡。（二）、另壬○○與辛○○共同意圖為自己不法之所有，由壬○○提議，於
    八十六年十二月九日晚上十一時二十五分，二人載全罩式安全帽攜帶上開西瓜刀
    ，並共乘一部黑色不詳車號之機車，行至新竹市○○路一百六十一巷口時，見庚○○與女兒周燕齡徒步行走有機可乘，壬○○乃令辛○○將機車調頭並自庚○○
    邊騎過，並於接近時由壬○○從後搶奪庚○○之皮包乙只（內有現金十二萬餘元
    及信用卡、存摺、支票等財物），得手後因庚○○呼救，引起路人甲○○等人圍
    捕，壬○○即推辛○○下車，並在搶到之皮包中取走其中一小皮包（內有現金十
    二萬元），旋即駕車逃逸，於離去之際，壬○○為脫免逮捕，騎機車衝撞前來圍
    捕之甲○○，並以上開西瓜刀揮砍甲○○，致甲○○手裂傷流血（未據告訴），
    庚○○之女周燕齡亦趨前抓住壬○○之肩膀，斯時壬○○之西瓜刀掉到地上，壬○○即掙脫駕車逃逸，於行經新竹市○○路時因車速過快，皮包掉落不見。嗣經
    警於八十六年十二月九日晚上十一時三十分許當場逮捕辛○○，並扣得西瓜刀一
    把及黑色全罩式安全帽一頂，復循線查獲壬○○、子○○。
二、案經新竹市警察局第一分局報請台灣新竹地方法院檢察署檢察官偵查起訴。
    理    由
甲、紅村坊服飾店盜匪犯行部分：
一、右揭犯罪事實，業據被告子○○、壬○○於警訊時，暨被告子○○、壬○○及辛○○三人於檢察官偵查中坦承不諱（見八十六年度偵字第一０三０三號卷–以下
    簡稱偵一卷第五頁反面、第六頁、第七頁反面、第八頁、第十頁、第五十頁反面
    、第五十一頁、八十六年度偵字第一０一七０號卷–以下簡稱偵二卷第二十七頁
    反面、第二十八頁、八十六年度偵字第一０一五０號卷–以下簡稱偵三卷第二十
    八頁反面、第二十九頁筆錄），核証人寅○○、戊○○於警訊時指陳遭強盜等情
    相符【按彼等於警訊時經指認被告子○○、壬○○及辛○○三人涉案無訛】（見
    偵一卷第十五頁反面、第十六頁、第十八頁筆錄），扣案之西瓜刀一把據被告壬○○供述與八十六年十二月九日之搶奪案係同一把刀等語（見偵二卷第二十七頁
    反面筆錄），且裝該西瓜刀之套子上有「金少爺」之記載，被告子○○坦承套子
    係其所有（見原審卷第一一二頁正反面筆錄）；雖被告於本院審理、調查時及原
    審審理時均翻異前詞矢口否認犯行，被告子○○改稱：案發時伊在乙○○經營之
    廣東粥店幫忙至晚上十二點方去接伊女友丑○○云云；被告壬○○改稱：案發時
    伊均在家中，伊父之朋友丙○○亦在伊家中吃飯，因伊妻次日回娘家故印象深刻
    云云；被告辛○○改稱：案發時伊均在家中云云。於本院前審審理時被告辛○○
    則又改稱當天與其兄及友人去打保齡球云云。
二、經查：
（一）、被告被告子○○、壬○○及辛○○於本院調查、審理，本院前審調查、審理
        時及原審審理時均辯稱其於警訊時、檢察官偵查中之自白非基於任意性，然
        被告子○○、壬○○辛○○於偵查中，承認犯下本案，而於同一訊問中否認
        其餘分別發生於八十六年十一月十一日、同年月二十四日、同年月二十八日
        搶奪皮包案，其於檢察官訊問時倘非基於任意性而自白，何以僅承認其中之
        一犯行而否認曾犯其他三案件（見偵三卷第二十八頁反面筆錄）？另被告子
        ○○、壬○○於警訊時及偵查中亦承認犯本案而同時否認犯搶奪黎月娥等其
        他案件（見偵一卷第五十一頁筆錄），足徵被告子○○、壬○○及辛○○於
        偵查中之自白，被告子○○、壬○○於警訊時之自白具任意性，且互核相符
        ，堪認被告子○○、壬○○於警訊時，及被告子○○、壬○○、辛○○三人
        右開於偵查中之自白可採。
（二）、於本院調查時，證人寅○○雖到庭證稱：伊是紅村坊之服飾店之負責人，那
        天到店裡去作案之印象中是二個人，當時他們是說要錢而已，並沒有說要殺
        伊否，而且當時也不知道有沒有人在把風，只知道進來的是二位，現在不認
        得，當時他們戴安全帽，而且伊老花眼嚴重，當時警察說他們有做，所以就
        指認他們，但是伊不能確定，在案發當天，伊不知道是否有人把風等語，及
        稱：「（當時搶匪跟你拿錢的情況？是否為不可抗拒？）當時因為他們一個
        人拿刀押著戊○○，只說要錢，我就自己拿錢出來，我不敢反抗，也不能反
        抗，其實我是不想惹事情，我當時並不會怕」、「我是怕他傷到我的朋友，
        甚至於對我也不利」、「（當時如果你要喊救命，或是你要跑有沒有辦法？
        ）可能沒有辦法跑，因為距離門還有一點距離，我也沒辦法喊救命，因為我
        的店是玻璃窗，沒有辦法作其他的處置」等語（均見本院九十年四月十日調
        查筆錄）。經當庭令指認被告等三人，復證稱：不是他們三人，他門眼神不
        對，神情也不對等語。證人戊○○亦證稱：「當時去警察局，警察說他們已
        經招了，因為當初電燈很暗我看不太清楚」等語（見本院九十年五月一日調
        查筆錄）。則依彼等所述，１、證人寅○○及戊○○無法指認被告等三人為
        犯罪嫌疑人：２、證人寅○○及戊○○於受強暴之際，顯不能抗拒。就１之
        部分，被告等三人為犯罪之人已如前所述，證人寅○○及戊○○無法指認被
        告等三人為犯罪之人，一則因犯罪之時日久遠，記憶模糊，二則或因被告三
        人形態及神貌已異，自難令證人現在為正確之指認；就２之部分，證人寅○○及戊○○明確指陳於受強暴之際，已達不能抗拒之程度。自均無從採為有
        利於被告等三人之認定。
（三）、至被告子○○、壬○○二人所提之不在場証明，經查：
        １、証人乙○○到庭証稱：被告子○○於八十六年十二月底到十二月十五日
            止有去伊店內幫忙，且案發時被告子○○在伊店內吃薑母鴨，因當天伊
            太太領薪水，我叫她早點回家云云（見原審卷第五七頁正、反面筆錄）
            ，又稱：因為他（被告子○○）太太跟伊太太在同一家店上班，那天剛
            好領薪水，伊太太八日被搶，後來我們在一起聊天說怎麼才剛領錢就被
            搶，怎麼那麼巧等語，及他幾乎每天都有到伊店理幫忙等語（見本院九
            十年三月二十三日調查筆錄）；証人丑○○則証稱：伊係被告子○○之
            女友，被告子○○每日接伊下班云云（見原審卷第五七頁正、反面筆錄
            ），惟查證人等或為被告子○○之朋友，或為其女友，關係密切，且衡
            情証人乙○○豈會因自己太太領薪水而特別記憶案發時與被告共處之情
            節，足認彼證人所述尚難據以採信。
        ２、証人丙○○於本院調查時及原審審理中証稱：伊常去被告壬○○家，伊
            案發時與被告壬○○於被告壬○○家吃飯，當天晚上自七點至十點多，
            伊因被告壬○○之妻翌日要回娘家，故印象深刻云云（見本院九十年三
            月二十三日及原審卷第五五頁反面筆錄），其第一次作證之時間，距案
            發時己近二月，竟能就細節証述綦詳，實有違常情，而不足採信。
（四）、綜上，被告子○○、壬○○等所辯均無可採，復參以前揭被告二人之自白及
        證物，事証明確，被告被告子○○、壬○○犯行均洵堪認定。
乙、攜帶兇器搶奪部分：
一、訊據被告壬○○、辛○○均否認有共同搶奪之犯行，被告壬○○辯稱：伊與被告
    辛○○有過節遭被告辛○○誣陷，伊當時正在西大路中山路口之木頭人酒吧與證
    人癸○○及綽號「大頭」之友人喝酒至凌晨一點多，有癸○○及李孟彊為証云云
    ，被告辛○○則辯稱：搶奪時伊不知壬○○要搶，也不知他有帶刀云云。
二、
（一）、經查被告壬○○、辛○○於檢察官偵查中（見偵三卷第十八頁反面、第二十
        九頁、第二十九頁反面、偵二卷第二十六頁反面筆錄），被告辛○○於原審
        審理時均供承確有共同搶奪犯行（見原審卷第五八頁反面、第八十頁筆錄）
        ，証人庚○○於偵查中及原審審理時証稱：被告壬○○第二天在刑事組向其
        道歉，並說伊遺失多少錢，他一個月內會叫朋友寄錢，叫伊留地址給他；壬○○騎機車時其有看到他的正面等語（見偵三卷第六十七頁，原審卷第六○
        頁反面筆錄）；另於偵查中証稱：壬○○告訴其說，事發後很多人在追他，
        他跑到北大教堂轉彎處皮包就掉了等語（見偵三卷第六十七頁反面筆錄），
        於本院前審亦堅指是被告辛○○騎車，被告壬○○坐後座行搶，騎到死巷再
        回頭，則已換被告壬○○騎出來等語（見本院前審八十七年九月四日訊問筆
        錄），另証人甲○○於偵查中及原審審理時亦証實被告壬○○有參與搶奪，
        甲○○証稱：當天有看到壬○○之臉，確定是被告壬○○，身材相同，聲音
        也像；被告壬○○有騎車衝撞伊及被害人之女等語（見偵三卷第七十六頁反
        面、原審卷第六○頁筆錄），又証人甲○○於八十六年十二月十日警訊中証
        述較不明確，乃因被告壬○○尚未到案之故；惟雖不明確，但渠等証述嫌犯
        之體型、身高等均與被告壬○○相近，足認証人非憑空隨意指認，且同年月
        十一日被告壬○○到案後立即為証人庚○○指認，証人記憶應屬新鮮深刻，
        自為可信。此外，並有扣案之西瓜刀一把、全罩式安全帽一頂可資佐証。
（二）、又証人甲○○、庚○○僅指認被告壬○○未指認被告辛○○有共同駕車衝撞
        並以刀砍渠等之犯行，且被告辛○○對為脫免逮捕施強暴部分均堅詞否認，
        且以案發當時時間急促，難認被告辛○○與被告壬○○就脫免逮捕施強暴脅
        迫有犯意聯絡，是被告壬○○為脫免逮捕，而當場施以強暴，巳超出被告二
        人之犯意聯絡，是被告辛○○僅就攜帶兇器搶奪罪部分負責，就被告壬○○
        超過犯意部分之加重準強盜犯行部分，自無須負責。
三、証人即被告辛○○之兄許玉聲及其友李力行、陳惠美雖於本院前審到庭証陳：案
    發當時與被告辛○○在新竹市民富球館打保齡球，惟經隔離訊問後，就當天使用
    球道數，即產生歧異之供述（本院前審八十七年七月十七日訊問筆錄），顯係迥
    護勾串之詞，殊無足採。
四、次查：
（一）、証人甲○○案發時兩度見過被告壬○○（即被告壬○○先後由死巷內出入時
        ）（見偵三卷第八頁反面筆錄），且恰於路燈下目擊（見偵三卷第八十頁反
        面、原審卷第六○頁筆錄），又証人甲○○乃以體型、口音、眼神判斷，與
        被告壬○○是否戴安全帽無關（見偵二卷第七頁反面筆錄）。故被告壬○○
        縱戴安全帽，仍非不得由眼神、口音、體格加以辨認，因而，証人之証述仍
        非不得採信。且證人周燕齡亦證稱當時伊與母親剛下車彎入巷內沒多久，伊
        母親走在外側皮包即被搶，伊即喊救命並自後追逐被告二人，見被告二人騎
        機車騎入死巷內，騎機車較瘦者，就躲在巷口處用物品遮住，坐後座較胖者
        即騎機車要出來，伊即用手抓住他的肩膀，他的刀子掉下來，當時伊有看清
        楚他的眼睛、皮膚，被告壬○○即是那名較胖騎機車出來，刀子掉下來那位
        ，在警局他說是他搶的，並連說對不起，且說掉多少錢會還給我們等語（見
        原審卷第一二五頁、第一二六頁筆錄），是三名證人均對被告壬○○指證歷
        歷，被告壬○○猶飾詞狡賴，洵無足取。
（二）、另證人癸○○雖到庭證稱：伊與被告壬○○是國中同學，八十六年十二月九
        日那天，伊與被告壬○○在西大路的木頭人ＰＵＢ喝喝酒喝酒，隔天伊家遭
        小偷，伊在竹北派出所報案等語（見本院九十年三月二十三日調查筆錄），
        另證人李孟彊於原審亦到庭証述被告壬○○案發當日在癸○○經營之木頭人
        ＰＵＢ喝酒，且因癸○○住處翌日被竊故印象深刻云云；再者，証人癸○○
        住處被竊，當時至現場處理之員警即證人丁○○到庭證稱：當時伊是線上巡
        邏，當晚有處理三件竊案，一件是竹北華興街三０三號二樓，因為沒什損失
        ，固無報案紀錄，伊是見到父母，至於有沒有見到被告癸○○不記得等語（
        見本院九十年五月二十二日調查筆錄）。從而（１）、證人癸○○及另證人
        李孟彊證稱前一晚與被告壬○○在西大路的木頭人ＰＵＢ喝酒云云，惟該有
        利於被告壬○○之不在場証明竟於八十七年一月十五日始由辯護人提出於檢
        察官，距案發時巳有一個多月，已有違常理，且証人癸○○與被告壬○○為
        國中同學，關係非淺，而証人李孟彊係證人癸○○之員工，關係非淺，二人
        所陳是否真實，殊難查考；（２）、證人丁○○既供陳是晚不記得有沒有見
        到證人癸○○，則證人癸○○、證人李孟彊及證人丁○○所供，自難遽採為
        有利於被告壬○○之認定。
（三）、又壬○○、癸○○與警員丁○○就有關失竊一事報案過程之談話錄音譯文觀
        之，無論被告壬○○或證人癸○○之口氣，均屬有備而來，無疑是以誘導方
        式而取得，此觀之證人癸○○一再強調被竊時間是八十六年十二月十日，而
        證人丁○○則表示日期不怎麼記得等對答自明，復自錄音譯文內容得知，被
        竊之事發生於半年前，因失主表示無損失未制作筆錄，迨半年後始主張有損
        失而要求出具証明，被告壬○○對證人丁○○之談話加以錄音，其心態及動
        機已知泰半，此錄音自不能採為有利於被告之認定。
（四）、被告壬○○於警訊及偵查中、被告辛○○於偵查中及原審審理時均供稱兩人
        得手後卻因遭圍捕緊張將贓物散於地，壬○○僅取走一皮包（見偵三卷第二
        十九頁反面、偵二卷第四頁、第二十七頁、第二十六頁反面、原審卷第八○
        頁反面筆錄），且被告壬○○於警訊及偵查中供稱：離去時有二人拉伊，西
        瓜刀跟著護套掉落，伊即拿著皮包離去，在北大路時因速度太快，伊跌倒皮
        包掉落，伊很害怕就騎車跑掉等語（見偵二卷第四頁、第二十六頁反面、第
        二十七頁筆錄），是被告壬○○於逃離現場掉落皮包自當不知被害人庚○○
        之實際損失；又被告壬○○倘係蒙冤，豈有向被害人道歉並敘述作案情形之
        理？
（五）、另被告辛○○與被告壬○○、被告子○○三人先前共犯紅村坊服飾店搶案，
        俱如前述，倘兩人不睦豈會共同犯案，且據被告辛○○供稱案發當天是壬○○邀伊，剛開始要逛街等語（見原審卷第八○頁筆錄），倘被告辛○○懷恨
        被告壬○○，又豈願與被告壬○○同遊？被告於本院前審聲請傳訊證人張世
        凱、陳榮江非有必要，併此敘明。
（六）、被告辛○○於警訊、偵查中及原審審理時均供承案發時係伊騎機車而由後座
        之人下手行搶（見偵三卷第三頁反面、第十八頁反面、第二十九頁、第六十
        五頁反面、原審卷第八○頁筆錄），核與被告壬○○於警訊及偵查中供述（
        見偵二卷第三頁反面、第二十六頁反面筆錄），並有被害人庚○○指訴被害
        情節相符（見偵三卷第六十七頁筆錄），衡情飛車搶奪倘駕車之人不充分配
        合，後座之人如何得逞？而被告壬○○於偵查中亦供稱被告辛○○知伊帶西
        瓜刀（見偵二卷第二十六頁反面筆錄）；而西瓜刀乃大型刀械，被告辛○○
        豈有不知被告壬○○攜帶兇器之理。故被告辛○○所辯不足採信。
（七）、被告辛○○或供稱共犯係「小蔡」或供稱係「小七」，供述不一，然查被告
二人係朋友，已如前述，是被告辛○○供稱共犯係小蔡，實為迴護被告壬○○之詞（見原審卷第八一頁反面筆錄），殊難謂其供述不足採。
（八）、被告壬○○辯稱：家無黑色機車，且先前如八十六年三月二十二日等之搶奪
        案，被告辛○○巳以黑色機車行搶，故無由被告壬○○提供黑色機車之理云
        云。然被告壬○○供稱行搶之黑色機車係伊向綽號小老鼠之人借的（偵二卷
        第四頁、第二十七頁），巳明述作案機車係被告壬○○向友人借用，非被告
        壬○○所有；且八十六年三月二十二日、同年十月十日等之搶奪案，被告辛○○、被告子○○亦堅詞否認，並經被害人林世美、黃貴美等於偵查中指認
        被告辛○○與行搶之人不符，此部分亦經台灣新竹地方法院檢察署檢察官不
        起訴處分（見偵三卷第六十五頁以下、台灣新竹地方法院檢察署八十六年度
        偵字第一０三０三號不起訴處分書）。被告辛○○尚難認定犯本件以外之搶
        奪罪，是被告壬○○辯稱：家無黑色機，先前如八十六年三月二十二日等之
        搶奪案，被告辛○○巳以黑色機車行搶云云，即非有理。
（九）、又被告辛○○被逮時立即向被害人庚○○表明係受利用而不知後座之人要行
        搶，經訊之証人庚○○固供承被告辛○○告訴伊是學生，並不知被告壬○○
        要行搶云云（見本院前審八十七年九月四日訊問筆錄），惟本件飛車行搶，
        若駕車之人不予配合，後座之人根本無從下手已如上述，縱被告辛○○確有
        向被害人表示不知後座壬○○要行搶，衡情要屬當場被逮，情急之下所為推
        卸刑責之詞，殊無足採。
五、綜據前述，事証明確，被告壬○○、辛○○此部分之犯行均洵堪認定。
丙、按刑事訴訟法第一百五十六條第一項明文規定：「被告之自白非出於強暴、脅迫
    、利誘、詐欺、違法羈押或其他不正方法，且與事實相符者，得為證據」。亦即
    明文宣示，被告自白若係出於非任意性而為，並無證據能力，不得為證據。被告
    之自白若係出於非任意性，無證據能力，法院不能採為判決基礎，法院自無庸再
    審酌被告自白是否與事實相符。只有出於被告任意性之自白始有證據能力，法院
    才能採為認定犯罪事實的裁判基礎，在自白是否出於任意性有疑義時，法院自應
    先對自白之任意性亦即自白有無證據能力先予調查。又調查對象是指涉及被告自
    白是否出於任意性本身，並非指自白是否真實之補強證據問題，被告自白是否出
    於任意性，涉及被告自白有無證據能力，得否為證據，屬於程序事項，對於此等
    事實有疑義時，應適用自由證明程序調查之，法院調查被告自由任意性之事項，
    無須被告或辯護人主張聲請調查，若有資料顯示有此疑慮時，法院即應調查之，
    使用之資料不限於法定調查證據程序，而且在心證上亦無需到達確信程度才能認
    定之，法院在心證上只要有相當即可認定（最高法院八十六年度台上字第一七○
    三號判決：被告之自白，固不得作為有罪判決之唯一證據，應有補強證據以擔保
    自白之真實性，但此項補強證據，不以全部事實，均應俱備為必要，衹須足以補
    強證明被告之自白非出於虛偽，及係出於任意即足。其事實之認定，既以被告自
    白為基礎證據，亦應依自白內容定之，而非以經補強之部分內容為準。又最高法
    院八十四年度台非字第一七九號判決：被告之自白固不得作為認定犯罪之唯一證
    據，而須以補強證據證明其確與事實相符，然茲所謂之補強證據，並非以證明犯
    罪構成要件之全部事實為必要，倘其得以佐證自白之犯罪非屬虛構，能予保障所
    自白事實之真實性，即已充分。又得據以佐證者，雖非直接可以推斷該被告之實
    施犯罪，但以此項證據與被告之自白為綜合判斷，若足以認定犯罪事實者，仍不
    得謂其非屬補強證據參照）。本院調查時，經訊據證人己○○否認有刑求之不法
    情事，證稱：伊原來在新竹市警局第一分局三組服務，伊只有承辦一件案件，不
    過只有問被告壬○○，在三組伊之辦公室問的等語，又稱：「（你是否確定當時
    你所問的案子是被告他們做的？）因為當時壬○○和另外一位先被抓，供出有三
    個，當天我輪休不在，當天他們被拘提到案，服飾店這件是我輪休後，第二天去
    上班，辛○○在四樓警備隊我瞭解了一下之後跟他說樓上的人已經講了你還不講
    ，他就自己承認了。我在二樓」等語（見本院九十年四月十日調查筆錄），其於
    偵查中亦到庭否認有刑求情事（見偵三卷第六十六頁反面、第六十八頁反面筆錄
    ）。要之被告壬○○、辛○○於檢察官複訊時皆主張遭警刑求，惟倘遭刑求，渠
    等豈有不於檢察官初訊時立即指出並請求驗傷之理？況辛○○於八十六年十二月
    十五日被警借提後向檢察官指稱遭警刑求，檢察官即立刻指示台灣新竹看守所為
    被告辛○○驗傷，經該所函覆稱經該所醫師檢驗結果並無外傷，此有該所八十六
    年十二月十九日竹所衛字二六九０號函之函及被告辛○○之病歷表附偵查卷足稽
  （見偵三卷第四十五頁及第四十六頁筆錄），另被告子○○於警訊時雖稱僅涉及
    本件強盜案、壬○○於警訊中雖承認涉及本件強盜案及搶奪犯行，卻同時否認其
    他五件搶奪案並陳稱係被告辛○○亂講的等語（見偵三卷第六頁反面筆錄），渠
    二人倘非出於自由意志豈會如此供述。即退一萬步言，因被告辛○○於偵查中，
    對於檢察官訊問有無刑求，供稱：「我說沒有，他就用手肘頂我」，倘辛○○否
    認犯罪，經承辦警員「用手肘頂」始而承認犯罪，其陳述，固非出於自由意識下
    所為，員警有無「用手肘頂」雖無從查考，然被告辛○○於警訊時，供承七件犯
    行，其中五件經檢察官為不起訴處分如前述，有合理之懷疑，彼於警訊時之陳述
    並非出於任意，據此，難認被告辛○○於警訊時坦白犯行部分係出於自由意志所
    供而不可遽採，然被告子○○、壬○○於警訊時及被告子○○、壬○○、辛○○
    於檢察官偵查中之自白尚難謂出於非任意性而無證據能力，法院非不得採為認定
    犯罪事實的裁判基礎，應予敘明。
丁、被告三人意圖為自己不法之所有，以強暴致使不能抗拒而取他人之物，核渠等所
    為，均係犯懲治盜匪條例第五條第一項第一款之普通盜匪罪。被告三人共同犯盜
  匪罪，彼此間有犯意聯絡，行為分擔，均為共同正犯。又扣案之西瓜刀客觀上足
    以危害生命、身體安全，自堪認為兇器，被告壬○○攜帶兇器西瓜刀，搶奪他人
    之動產，因脫免逮捕，而當場施以強暴，核其所為係犯刑法第三百三十條第一項
    、第三百二十九條之罪，另被告辛○○攜帶兇器西瓜刀，搶奪他人動為係犯刑法
    三百二十六條第一項之加重搶奪罪，被告等一盜匪行為對戊○○、寅○○為之，
    為想像競合犯，應從一重處斷。被告辛○○、壬○○就加重搶奪罪部分，彼此間
    有犯意聯絡，行為分擔，均為共同正犯。被告壬○○加重搶奪罪為加重準強盜罪
    之階段行為，不另論罪。被告壬○○就加重準強盜罪部分為一行為對被害人庚○○與女兒周燕齡為之，為想像競合犯，應從一重處斷。被告辛○○所犯上揭盜匪
    罪及加重搶奪罪、被告壬○○所犯前開盜匪罪及加重準強盜罪二罪間罪名與犯罪
    構成要件均不同，犯意各別，均應分論併罰。
戊、原審以被告罪証明確，就被告子○○、壬○○、辛○○論罪科刑，固非無見，惟
    查（一）、被告辛○○於偵查中，對於檢察官訊問有無刑求，供稱：「我說沒有
    ，他就用手肘頂我」，如果不虛，能否謂非強暴之方法？倘被告辛○○否認犯罪
    ，經承辦警員「用手肘頂」始而承認犯罪，得否認其供述係出於自由意思而無探
    求之餘地，原審未予審酌。（二）、原判決認定辛○○把風，子○○、壬○○進
    入紅村坊服飾店，控制戊○○、寅○○，致使不能抗拒，由子○○「取走皮包內
    財物」等情。但就該皮包內究竟有何財物，則未明白認定，已有可議。又原判理
    由謂盜匪所得如其附表所示之財物，雖未扣案，因不能證明已完全費失，應諭知
    發還被害人。但該附表所載「皮包一只內有現金新台幣約五萬元．．．」金額僅
    屬約數，亦不足為發還被害人之依據。且辛○○於警訊供稱：「．．．（搶奪、
    強盜）所得現金皆平均分配，均於酒店、ＰＵＢ、ＫＴＶ花用殆盡。」、「我所
    搶奪財物皆均分，大部分於ＰＵＢ、ＫＴＶ消費殆盡。皮包則往郊區人稀少水
    溝棄置。」等語（見一○三○三號偵查卷第十、十二頁）。原審未予斟酌逕予發
    還被害人亦有未洽。被告子○○、壬○○及辛○○上訴否認犯罪雖無可採，惟原
    判決既有前開可議之處，均應由本院予以撤銷改判。爰審酌被告等三人均年輕力
    壯，犯後仍飾詞卸責，及其品行、犯罪之動機、目的、手段，犯罪時所受之刺激
    、生活狀況、智識程度、犯罪所生之危害，及犯罪後態度等一切情狀，分別量處
    如主文第二、三、四項所示之刑，並就被告壬○○、辛○○所犯二罪，均定其應
    執行刑；扣案之西瓜刀、全罩式安全帽分別為被告子○○、被告辛○○所有，且
    係被告三人共同犯罪所之物，業經被告壬○○於偵查中供承二次犯行使用西瓜刀
    均為同一把等語（見偵二卷第二十七頁反面筆錄），是西瓜刀及安全帽乃供犯罪
    所用之物，應依刑法第三十八條第一項第二款之規定宣告沒收。又盜匪所得如附
    表所示之財物，辛○○於警訊供稱：「．．．（搶奪、強盜）所得現金皆平均分
    配，均於酒店、ＰＵＢ、ＫＴＶ花用殆盡。」、「我所搶奪財物皆均分，大部分
    於ＰＵＢ、ＫＴＶ消費殆盡。皮包則往郊區人稀少水溝棄置。」等語（見一○
    三○三號偵查卷第十、十二頁），則該現金及皮包既未扣案，復無從證明現尚存
    在，爰不諭知分別發還如附表所示之被害人。於附表所示之物雖未扣案，但不能
    証明業已完全費失，應依懲治盜匪條例第七條第一項規定，諭知分別發還如附表
    所示之被害人。
據上論斷，應依刑事訴訟法第三百六十九條第一項前段、第三百六十四條、第二百九
十九條第一項前段，懲治盜匪條例第五條第一項第一款、第七條第一項、第八條，刑
法第二十八條、第三百三十條第一項、第三百二十九條、第三百二十六條第一項、第
五十五條、第五十一條第五款、第三十八條第一項第二款，判決如主文。
本案經檢察官郭啟東到庭執行職務。
中    華    民    國    九十    年      七        月      三十一        日
                              臺灣高等法院刑事第二十一庭
                                  審判長法  官  葉  騰  瑞
                                        法  官  黃  國  忠
                                        法  官  江  國  華
右正本證明與原本無異。
如不服本判決應於收受送達後十日內向本院提出上訴書狀，其未敘述上訴之理由者並
得於提起上訴後十日內向本院補提理由書（均須按他造當事人之人數附繕本）。
                                        書記官  吳  碧  玲
中      華      民      國    九十    年      八    月          二      日
附表：
  被害人姓名    盜匪所得財物
  寅○○        皮包一只內有現金新台幣約五萬元、戒指一只、國民身分証、健保
                卡、大門刷卡各一張。
附錄法條：
刑法第三百三十條第一項：
犯強罪而有第三百二十一條第一項各款情形之一者，處五年以上十二年以下有期徒
刑。
刑法第三百二十九條：
竊盜或搶奪，因防護贓物，脫免逮捕或湮滅罪證，而當場施以強暴脅迫者，以強盜論
。
刑法第三百二十六條第一項：
犯前條第一項之罪，而有第三百二十一條第一項各款情形之一者，處一年以上七年以
下有期徒刑。


司法院資訊處製作；財團法人民間司法改革基金會備份。
